【裁判字號】    97,訴,1904
【裁判日期】    980731
【裁判案由】    貪污治罪條例
【裁判全文】
臺灣高雄地方法院刑事判決              97年度訴字第1904號
公  訴  人  臺灣高雄地方法院檢察署檢察官
被      告  庚○○
選任辯護人  吳建勛  律師
            陳慧錚  律師
            梁宗憲  律師
被      告  大聯合國際旅行社股份有限公司
代  表  人  丁○○
兼  被  告
共      同  周村來  律師
選任辯護人  周元培  律師
被      告  行健旅行社股份有限公司
代  表  人  丙○○
選任辯護人  柯尊仁  律師
被      告  甲○○
選任辯護人  周春米  律師
上列被告因貪污治罪條例案件，經檢察官提起公訴（97年度偵字
第13428 號、第19692 號），本院判決如下：
    主  文
庚○○、大聯合國際旅行社股份有限公司、丁○○、行健旅行社
股份有限公司、甲○○均無罪。
    理  由
一、公訴意旨略以：庚○○係高雄市立中山高中校長，負責綜理
    該校依政府採購法規定辦理招標業務，為依法令從事於公共
    事務而具有法定職務權限之人員；丁○○為大聯合國際旅行
    社股份有限公司（下稱大聯合旅行社）之負責人；甲○○為
    行健旅行社股份有限公司（下稱行健旅行社）高雄分公司之
    經理。於民國96年6 月間，土耳其亞太協會（ZAPP）來函給
    時任高雄市教育局及局長鄭英耀（已另不起訴處分確定），
    邀請高雄市職校學生及各級學校教育人員赴土耳其進行教育
    文化參訪。因土耳其與德國相距不遠，又有德國僑務委員楊
    梅芳博士邀請赴德國參訪，鄭英耀遂將高雄市96年度「高中
    職校學生土耳其夏令營」及「教育人員土耳其、德國教育文
    化考察團」各乙團計2 團合併招標案，交由教育局當時一科
    科長陳武雄（已另不起訴處分確定）及該科科員戊○○（已
    另不起訴處分確定）負責承辦，而教育局復委請高雄市中山
    高中校長庚○○承辦上開招標作業。詎庚○○竟基於圖利特
    定廠商不法利益之犯意，違反政府採購法之規定，在上述標
    案未進行相關公告、招標及決標程序前，即先於96年6 月26
    日在大聯合旅行社傳真馬來西亞航空機位訂位收款明細上簽
    名，表示同意大聯合旅行社代訂出團機位，並以手寫便條紙
    指示該標案之行政承辦人伍秋娟，由伍秋娟持庚○○自德國
    僑務委員楊梅芳處所取得之行程規劃表，提供予大聯合旅行
    社之丁○○及安靜（即丁○○之配偶）作為旅遊行程規劃用
    並詢價。96年7 月18日，庚○○依職權將大聯合旅行社所提
    供之旅遊行程做為公開招標之規範，並交由該校總務處庶務
    組長胡銀富執行招標行政程序。96年7 月23日並據以公告辦
    理預算金額新台幣（下同）289 萬5,000 元之公開招標。庚○○事前已知悉大聯合旅行社有意參與投標，且明知依政府
    採購法規定，機關辦理招標，所採用之規格，不得有足以造
    成限制競爭之情形。竟將上開大聯合旅行社所提供之行程規
    劃內容作為招標規格，而有利於大聯合旅行社。而丁○○為
    恐參與投標之合格廠商未達3 家而流標，為確保投標機關得
    以開標及決標，並使大聯合旅行社能順利得標，竟基於借用
    他人名義投標之犯意，由丁○○向無意參與前述採購案之甲○○表示欲借用行健旅行社之名義投標，經甲○○應允後，
    委託不知情之行健旅行社高雄分公司副理乙○○參與投標，
    惟並未交付押標金，該標案計有金興、行健及大聯合旅行社
    3 家廠商投標。嗣於96年8 月1 日開標當日，庚○○為開標
    主持人，明知大聯合旅行社係提供規劃、設計服務之廠商，
    且開標後第2 天即需出團前往土耳其等國家，時間過於緊迫
    ，足以排除其他廠商之參標意願，影響招標之公平性，已違
    背政府採購法不得限制競爭等相關規定，竟仍親自主持開標
    、決標，最後由大聯合旅行社以平底價之每人9 萬1,000 元
    及4 萬3,000 元得標，合計280 萬4,000 元得標，扣除應給
    案外人楊梅芳即駐德國僑務委員統籌辦理之德國境內行程團
    費6502歐元（依96年8 月間新台幣與歐元匯率45元計算，大
    聯合旅行社給付歐梅芳29萬2,500 元），大聯合旅行社分得
    251 萬1,500 元，依同業利潤標準旅遊服務淨利率19％換算
    ，大聯合旅行社獲取不法利益共47萬7,185 元。嗣經臺灣高
    雄地方法院檢察署檢察官於97年2 月20日持本院所核發之搜
    索票，於中山高中校長辦公室及大聯合旅行社等地執行搜索
    後，認被告庚○○所為，係涉犯貪污治罪條例第6 條第1 項
    第4 款對於主管監督事務，明知違背法令，直接圖其他私人
    不法利益罪嫌；被告丁○○所為，係涉犯政府採購法第87條
    第5 項前段借用他人名義投標罪嫌，被告甲○○係涉犯政府
    採購法第87條第5 項後段容許他人借用本人名義投標罪嫌。
    另被告大聯合旅行社及行健旅行社，分別因其代表人或其他
    從業人員執行業務犯政府採購法之罪，亦併請依政府採購法
    第92條之規定，對該2 家公司科以罰金。
二、按犯罪事實應依證據認定之，無證據不得認定犯罪事實；不
    能證明被告犯罪者，應諭知無罪之判決，刑事訴訟法第154
    條第2 項、第301 條第1 項分別定有明文。又刑事訴訟法上
    所謂認定犯罪事實之證據，係指足以認定被告確有犯罪行為
    之積極證據而言，如未能發現有相當證據或證據不足以證明
    ，自不能以推測或擬制之方法以為裁判基礎，而認定不利於
    被告之事實，需依積極證據，苟積極證據不足為不利被告之
    認定時，即應為有利於被告之認定，更不必有何有利之證據
    ；所謂「積極證據足以為不利被告事實之認定」，係指據為
    訴訟上證明之全盤證據資料，在客觀上已達於通常一般之人
    均不致於有所懷疑、而得確信被告確曾犯罪之程度；若未達
    到此一程度，而有合理之懷疑存在時，即無從為有罪之確信
    。而訴訟上所得之全盤證據資料，固不以直接證據為限，間
    接證據亦應包含在內，惟採用間接證據時，必其所成立之證
    據，在直接關係上，雖僅足以證明他項事實，而由此他項事
    實，本於事理之作用足以證明待證事實者，方為合法，若憑
    空之推想，並非得採為證據資料之間接證據，業據最高法院
    著有29年上字第3105號、40年臺上字第89號、30年上字第81
    6 號及32年上字第67號、76年臺上字第4986號等判例，足資
    參照。尚且，刑事訴訟法第161 條已於91年2 月8 日修正公
    布，其第1 項規定：檢察官就被告犯罪事實，應負舉證責任
    ，並指出證明之方法。因此，檢察官對於起訴之犯罪事實，
    應負提出證據及說服之實質舉證責任。倘其所提出之證據，
    不足為被告有罪之積極證明，或其指出證明之方法，無從說
    服法院以形成被告有罪之心證，基於無罪推定之原則，自應
    為被告無罪判決之諭知，亦有最高法院92年台上字第128 號
    判例揭示此旨。申言之，刑事訴訟制度受「倘有懷疑，則從
    被告之利益為解釋」、「被告應被推定為無罪」原則所支配
    ，故得為訴訟上證明者，無論為直接或間接證據，須客觀上
    於吾人一般社會生活經驗均不致有所懷疑，而達於確信之程
    度者，且除認定被告犯罪之外，無從本於同一事證為其他有
    利於被告之合理推斷，始可以之為不利之認定，倘其證明尚
    未達於確信之程度，而有合理可疑存在時，即難據為被告有
    罪之認定。
三、被告庚○○涉犯貪污治罪條例第6 條第1 項第4 款之對於主
    管監督事務，明知違背法令，直接圖其他私人不法利益罪嫌
    部分：
(一)檢察官認被告庚○○涉犯上開罪嫌，無非係以其明知政府採
    購法規定，在標案未進行相關公告、招標及決標程序前，不
    得先行同意特定廠商執行採購標案內容，竟仍以手寫便條紙
    指示該標案之行政承辦人伍秋娟，由伍秋娟持庚○○自德國
    僑務委員楊梅芳處所取得之行程規劃表，提供予大聯合旅行
    社之丁○○及安靜（即丁○○之配偶）作為旅遊行程規劃用
    並詢價，復將大聯合旅行社所提供之旅遊行程做為公開招標
    之規範，並交由該校總務處庶務組長胡銀富執行招標行政程
    序。庚○○事前已知悉大聯合旅行社有意參與投標，且明知
    依政府採購法規定，機關辦理招標，所採用之規格，不得有
    足以造成限制競爭之情形，竟將上開大聯合旅行社所提供之
    行程規劃內容作為招標規格，而有利於大聯合旅行社，使其
    最終得以平底價之每人9 萬1,000 元及4 萬3,000 元得標，
    合計280 萬4,000 元得標等情，業經共同被告丁○○、甲○○及證人戊○○、陳武雄、伍秋娟、胡銀富、安靜、乙○○
    等人之供述及被告庚○○雜記本3 冊、土德教育文化考察相
    關資料4 冊、被告庚○○手寫大聯合旅行社連絡電話便條紙
    影本1 張、楊博士代付款1 張、收款明細2 張、支票存根2
    張、安靜電子郵件記錄1 冊、考察團實施計畫及費用明細1
    份、安靜筆記本影印資料5 張、大聯合旅行社通訊錄1 張、
    相關招標簽呈等資料影本1 份（教育局函文、簽呈、參訪人
    員名單、參訪行程表、標單、招標公告、決標公告等）等在
    卷為其論據。
(二)惟按，貪污治罪條例之圖利罪之成立，不僅行為人須有為自
    己或第三人圖得不法利益之犯意，且行為人須有將圖得不法
    利益之犯意，顯現於外之積極行為，始能構成，至是否為圖
    利行為，則應視其行為客觀上有無違反執行職務所應遵守之
    法令，或有無濫用其裁量權，致影響裁量決定之公平性與正
    確性而論。若公務員之行為，客觀上並無違反執行職務所應
    遵守之法令，或不足以證明其有濫用裁量權致影響裁量決定
    之公平性及正確性之情形，尚不能以其行為對於他人有利，
    即認有圖利他人而應以圖利罪相繩，有最高法院83年台上字
    第2654號判決，足資查考。又貪污治罪條例第6 條第1 項第
    4 款圖利罪之構成要件，於90年11月7 日修正為「對於主管
    或監督之事務，明知違背法令，直接或間接圖自己或其他私
    人不法利益，因而獲得利益者」，其中所定「因而獲得利益
    者」，係將原定之舉動犯（不以得利為構成要件)， 改為結
    果犯，並無未遂犯之處罰，而異於修正前之條文。是修正後
    已增加「明知違背法令」之特別主觀要件，並增加「圖自己
    或其他私人不法利益」及「因而獲得利益者」之客觀要件，
    例第六條第一項第四款規定。故修正後圖利罪之成立，除須
    行為人有圖利之犯罪故意外，並須公務員對於主管或監督之
    事務，明知為違背法令，而圖得私人之不法利益，並有因而
    獲得利益之結果，始屬相當。至其中所加列「明知違背法令
    」之要件，該所謂「明知」，係指須具圖利而違背法令之直
    接故意，即主觀上有違背法令以積極圖取不法利益之意思，
    客觀上並將該犯意表現於行為而言，則與修正前實務見解所
    認圖利犯行本具違法性之成立要件並無不同，亦據最高法院
    迭著有92年台上字第3126號、93年台上字第4499號、97年台
    上字第5445號判決可循。又現行貪污治罪條例第6 條第1 項
    第4款 之圖利罪，係以結果因而獲得不法利益為特別構成要
    件。而承包工程或出售產品之廠商本該有合理之利潤，故上
    開不法利益，須扣除合法利潤始足當之，尚難以公務員辦理
    招標、比價過程涉及不法手段，即遽視合理之利潤為不法利
    益，此亦有最高法院94年台上字第5222號、97年台上字第46
    44號判決明確闡示此旨，可資參照。
(三)訊據被告庚○○固坦承系爭採購招標案，係由其決定底價並
    主持招標、決標程序，惟堅決否認有貪污之圖利罪嫌，並辯
    稱其主觀上絕無圖利他人之犯意，否則自可提高底價，以更
    有利於大聯合旅行社，而其雖有寫那張記載大聯合旅行社公
    司之電話及聯絡人姓名之紙條給伍秋娟，那只是請她去跟大
    聯合公司聯絡，以便詢價或請其規劃行程而已，並非指示伍
    秋娟一定要讓大聯合公司得標，因當時還沒有決定是否要開
    始招標或找那些廠商來投標，而且在本案投、開標之前，也
    不認識大聯合公司，乃係由於先前與捷順旅行社溝通上發生
    了不愉快，因而透過教育局科員戊○○之介紹下始認識大聯
    合公司，檢察官起訴我圖利他人，實甚不合理等語。經查：
  (一)依政府採購法規定，以採購金額大小，區分「小額採購」、
    「公告金額以上採購」、「查核金額以上採購」或「巨額採
    購」。又政府機關、公立學校、公營事業（以下簡稱機關）
    辦理採購，依本法之規定；本法未規定者，適用其他法律之
    規定，該法第3 條定有明文。且該法第十九條規定，機關辦
    理公告金額以上之採購，除依第二十條選擇性招標及第二十
    二條限制性招標辦理者外，應公開招標。而所謂「公告金額
    」，亦業經該法之主管機關行政院公共工程委員會於88年4
    月2 日以（88）工程企字第8804490 號函頒布公告訂為一百
    萬元在案。而本件土耳其夏令營及教育人員土耳其德國教育
    文化考察團各乙團之招標，係由高雄市政府教育局委請公立
    學校之高雄市立中山高中承辦，並由該校校長即被告庚○○
    主持訂定底價、開標、決標之整個招標程序，而該標案之經
    費預算亦由教育局編列支應，且該標案之內容乃為促進國際
    文化教育交流，其性質屬公共事務之範圍，而非單純之私人
    旅遊，此由高雄市政府教育局於96年6 月26日發給高雄市立
    中山高中之高市教一字第0960025187號函內容謂委請貴校承
    辦本市96年度高中職校學生及各級學校教育人員（計兩團）
    於96年8 月3 日至13日前往土耳其、德國進行教育文化參訪
    活動，請研擬實施計畫計經費明細表送局憑辦。96年高中職
    學生土耳其教育文化夏令營對象：本室公私立高中職校熟諳
    英文之學生20名，以公假自費方式辦理、參訪團領隊、英文
    教師及行政人員5 人，所需團費由本局補助經費，以公費公
    假方式辦理；高雄市96年度教育人員土耳其、德國教育文化
    考察團對象：本市公私立各級學校校長、主任、英文教師等
    15人，參加考察人員，參訪期間准予公假辦理；並由高雄市
    政府教育局酌予補助團費10,000元，參訪團領隊、英文秘書
    及行政人員6 人，所需團費由本局補助經費，以公費公假方
    式辦理，即可明證（見偵他卷第3-4 頁），復有公開招標公
    告、被告庚○○所主持開、決標之紀錄及採購底價表在卷可
    稽（見偵他卷第22-28 頁）。且經證人陳武雄（原偵查中之
    同案被告，已不起訴確定）證稱96年時其調任高雄市政府教
    育局一科科長，職掌業務範圍為高中職教育相關業務督導。
    本件參訪是以追加預算方式來支付參訪補助款項，辦該活動
    的目的係國際交流。該參訪活動是本局的業務權責、但我們
    委託學校來幫忙我們承辦，該土耳其及德國參訪，我們是委
    託中山高中辦理。該參訪活動，我們找到委託承辦的中山高
    中後，我們會跟該校共同討論、規劃行程，經簽陳本局局長
    核准，將參訪預算撥交承辦學校辦理後續事宜。因為楊梅芳
    是僑居德國的僑務委員，在當地地關係良好，因本次出國考
    察係國際交流活動，且計畫與德國當地縣市首長進行會晤，
    所以需要透過楊梅芳安排，本局才會商請楊梅芳幫忙協助規
    劃其僑居處所當地行程。為促進兩國國際交流，決定舉辦本
    次出國考察活動時，會與畢爾市、阿罕市簽署交流協議事宜
    等語翔實（見偵他卷第134-135 頁）、證人鄭英耀（原偵查
    中之同案被告，已不起訴確定）亦證稱擔任高雄市政府教育
    局局長之起迄期間為95年12月25日至97年4 月10日，負責綜
    理高雄市政府教育局局務。我認識僑居德國畢爾市的僑務委
    員會委員楊梅芳博士，約於96年2 月15日，當時駐德國代表
    謝志偉電話通知我，96年2 月23日有一團德國教育參訪團抵
    高，若我有空可代為接待，並可洽談高市與德國之教育交流
    的事務，此次參訪係由僑居德國畢爾市的僑務委員會委員楊
    梅芳領團，當日我便在高雄市緝馬灣餐廳宴請他們，並在席
    問認識領團的楊梅芳博士，並與該德國參訪團彼此討論，邀
    請他們帶德國學生來參加2009年世界運動會及與德國進行交
    換老師等事宜的可行性及具體作法。我是在此種情形下才與
    楊梅芳博士認識，後來因楊梅芳博士協助辦理土耳其夏令營
    及德國文化考察團相關行程安排事宜，與高雄市政府教育局
    一科科承辦人員互有聯繫，並傳真行程安排資料到一科，其
    中有關我本人及副市長行程的資料，一科曾簽呈給我核閱。
    本局每年都有編列國際交流之經費、此次交流我是交代一科
    以本局合法經費辦理，本次出國考察活動係委託中山高中辦
    理，所以行程的安排規劃應由中山高中全權負責，本局一科
    主要是以達成與德國市長完成正式官方拜會的行程為工作目
    標，其餘的參訪行程規劃則是委託中山高中全權規劃決定。
    前開出國考察活動係交由中山高中辦理招標，依照教育局的
    慣例，委託學校辦理的活動，其招標程式皆是由受委託單位
    依法全權規劃。因本次出國考察係國際交流活動，且計畫與
    德國當地縣市首長進行會晤（見偵他卷第194-195 頁）、在
    局長任內，有承辦過96年土耳其夏令營跟德國文化考察團活
    動，那是教育局國際交流之一，這次國際交流是非常成功的
    交流，與會的人員都覺得不虛此行等語明確（見偵他卷第21
    0-211 頁）。且依高級中學法第12條第l 項、第13條及高雄
    市立高級中學組織規程準則第3 條、第8 條規定，有關高雄
    市市立高級中學校長之法定職務權限內容係綜理校務、出席
    並主持各項重要會議及依教育局指示辦理交辦事項，此亦有
    高雄市政府教育局98年4 月6 日高市教一字第0980013403號
    函在卷可參。是被告庚○○於本件招標程序中之身分，係刑
    法第10條第2 項第1 款後段所規定之依法令從事於公共事務
    ，而具有法定職務權限之公務員，至堪認定。
  (二)上開標案於96年8 月1 日上午10時由被告大聯合旅行社分別
    以教育人員土耳其、德國教育文化考察團部分單價91,000元
    、總價1,729,000 元；土耳其夏令營部分機票單價43,000元
    、總價1,075,000 元，合計2,800,4000元得標乙節，有卷附
    之開、決標紀錄二份可按（見偵他卷第24、25頁）。而檢察
    官遂據此以扣除應給案外人楊梅芳統籌辦理之德國境內行程
    團費6502歐元（依96年8 月間新台幣與歐元匯率45元計算，
    大聯合旅行社給付歐梅芳29萬2,500 元）外，大聯合旅行社
    分得251 萬1,500 元，並依同業利潤標準旅遊服務淨利率19
    ％換算結果，認定大聯合旅行社就本件標案得標後，客觀上
    計獲取不法利益共47萬7,185 元。惟查，貪污治罪條例第6
    條第1 項第4 款之圖利罪，係以結果因而獲得不法利益為特
    別構成要件，而承包工程或出售產品之廠商本該有合理之利
    潤，故該所謂之不法利益，須扣除合法利潤始足當之，已如
    前述。檢察官固據卷內之一紙運輸輔助業之96年度同業利潤
    標準所示之淨利率（見偵他卷第213 頁）換算被告庚○○圖
    利被告大聯合旅行社上開金額，惟該標準質僅從各大小業別
    以粗略之數值作為概算，尚難以此數值直接換算為被告圖利
    之不法利益。經本院以相當之行程、期間、路線、景點、地
    區、季節及當時之幣值等條件，函請中華民國旅行業品質保
    障協會及中華民國旅行商業同業公會全國聯合會查詢合理價
    格及利潤，其中96年度土耳其德國12天合理團費約為91,000
    至9,50 00 元間，此有該協會98年3 月26日旅品字第098000
    0178號函在卷可憑（見本院卷(一)第134 頁）；而上開旅行商
    業同業公會全國聯合會亦於98年5 月6 日以中旅聯（98）字
    第059 號函回覆謂土耳其德國12天之團費及利潤估算分別為
    96300 元及每人合理利潤約為0000-0000 元；另機票成本（
    含稅及領隊機票分攤）45000 元（見本院卷(二)30-34 頁）。
    且由當日亦參與投標編號3 之金興旅行社所報之標價，教育
    人員土耳其、德國教育文化考察團部分單價97850 元；土耳
    其夏令營部分機票單價46500 元，此有卷附之開、決標紀錄
    二份及本標案之投標外封影本、投標廠商簽到單各一紙、金
    興旅行社標價金額投標單二紙可參（分別見偵他卷第24、25
    頁、第19頁及本院卷(一)第128 頁、130 頁、第272 頁）。足
    見被告庚○○分別以教育人員土耳其、德國教育文化考察團
    部分單價91,000元、總價1,729,000 元；土耳其夏令營部分
    機票單價43,000元、總價1,075,000 元，合計2,800,4000元
    決標與被告大聯合旅行社得標之價格，均低於上開價格，甚
    且未及於合理之成本價。則揆諸前揭判決意旨，自難認被告
    庚○○有何圖被告大聯合旅行社不法利益之客觀結果。
  (三)本件標案之所以由被告庚○○辦理，係經高雄市政府教育局
    委請高雄市立中山高中承辦，被告庚○○當時又係該校校長
    而來，見前揭高雄市政府教育局96年6 月26日高市教一字第
    0960025187號函自明。至被告庚○○得以獲悉大聯合旅行社
    相關聯絡電話、傳真、地址及其負責人丁○○之首機號碼等
    ，並於96年6 月26日上午9 時20分書立便紙條記載該等資料
    交代伍秋娟丁○○以便詢價或委請處理機位問題、規劃出訪
    行程等情，固有該便紙條扣案在卷（見偵他卷第36頁影本）
    ，惟乃緣於被告庚○○接獲指示辦理本件出訪行程之初，原
    先委請捷順旅行社代為規劃行程並詢價，然因其間該旅行社
    與德國當地之僑務委員楊梅芳博士聯繫行程方面，意見有所
    相左，建議價格亦較昂貴，以致最終無法由捷順旅行社配合
    楊委員所提供之行程加以規劃，始必須另覓其他旅行社，又
    由於當時教育局承辦該業務之一科科員戊○○已感時程緊迫
    ，乃由其將大聯合旅行社之通訊資料，轉知與被告庚○○乙
    節，業據證人戊○○（原偵查中之同案被告，已不起訴確定
    ）分別於調查局詢問時及檢察官偵查中證述：高雄市教育局
    辦理96年「土耳其夏令營」之緣起，主要係土耳其亞太協會
     (ZAPP) 在96年4 月18日分別來函給高雄市教育局及局長鄭
    英耀，邀請本市高中職校學生及各級學校教育人員於8 月份
    參加赴土耳其進行教育文化參訪，而教育人員另加德國參訪
    行程，係因科長陳武雄指示我，僑務委員楊梅芳博士曾於96
    年初拜訪鄭英耀局長時，口頭提出邀請鄭局長赴德國參訪，
    由於德國與土耳其相距不遠，所以才會再增加德國行程。本
    局是以追加預算方式來支付參訪補助款項，辦該活動的目的
    係國際交流。該參訪活動是本局的業務權責，我是承辦人，
    但教育局委託中山高中來幫忙我們承辦，辦理採購招標作業
    。大約在96年4 月間鄭局長將他收到的僑務委員楊梅芳博士
    手寫的德國參訪行程表交給陳武雄科長，陳科長再交給我，
    當時我交給中山高中校長庚○○。庚○○後來找捷順旅行社
    來規畫該德國行程，但到了6 月間，捷順旅行社遲遲未提出
    具體的行程計畫內容給庚○○校長以轉交給教育局，而且團
    費報價高達約11萬元，且表示暑假期間機位較難取得，部份
    行程轉機的機位已無法取得，由於時間急迫，為了能順利推
    動該活動，我將上情告訴樹德家商吳淑珍老師並徵詢其意見
    ，吳淑珍向我推薦大聯合旅行社，聲稱該旅行社與馬來西亞
    航空公司關係不錯，吳淑珍先與大聯合旅行社聯絡並要求否
    能處理上述捷順旅行社無法取得轉機機位問題。後來大聯合
    旅行社許先生主動打電話告訴我，他可以處理轉機機位，所
    以我才將大聯合旅行社許先生的聯絡電話提供給庚○○校長
    ，請蔡校長與大聯合旅行社徵詢相關細節。有關行程之安排
    ，則依據土耳其亞太協會（ZAPP）及楊梅芳博士所安排提供
    ，由中山高中據以規劃。於96年問6 月間經我簽奉鄭英耀局
    長核准辦理後，由中山高中辦理後續招標事宜。我確有口頭
    將捷順旅行社的問題及後來請大聯合旅行社協助處理與規畫
    行程等情向科長陳武雄說明。而我是為了能順利推動該活動
    ，我才會請吳淑珍先與大聯合旅行社聯絡，並徵詢是否能處
    理上述捷順旅行社無法取得轉機機位問題，後來大聯合旅行
    社許先生主動打電話告訴我，他可以處理轉機機位的部分，
    所以我才將大聯合旅行社許先生的聯絡電話提供給庚○○校
    長（見偵他卷第119-120 頁）；我在6 、7 月間打給「大聯
    合旅行社」，第一次不是我主動打電話，是旅行社打給我，
    因為4 月份我們請中山做參訪活動後，他們有找旅行社去做
    規劃，後來出現一些問題，學校有把困難告訴教育局，後來
    我們就去了解問題點在哪裡，之前學校找一家旅行社去規劃
    ，但暑假期間機位不容易取得，當時已經是6 月份，我們8
    月就要出團，而且該旅行社的價錢比我93年辦的時候高出很
    多，而且它行程到6 月份都沒有出來，以我的角度我會很急
    ，因為我沒實施計劃跟經費表，沒有辦法去呈核，雖然局長
    有口頭指示要辦，而且二個國家有邀請函給我們，所以局長
    才會有進一步的指示。我之前有請吳老師去詢問「大聯合旅
    行社」是否能夠解決機票的問題，所以「大聯合」才打電話
    跟我說，他們可以協助（見偵他卷第130-131 頁）等語明確
    。復於本院審理時證稱：本件出訪行程局長鄭英耀96年3 月
    份就有跟我們業務科提到有這一次的參訪，所以3 月份我們
    就積極尋找可以幫教育局承辦活動的學校，一直到4 月份才
    底定。4 月份就有召開初步的協調會議，當中要給學校有作
    業的時間，一直到6 月份沒有很具體的資料出來讓我做行政
    作業簽核，因為我們8 月份就要出團了，不管任何單位辦理
    何項活動一定要先做事前的規劃，可能之前學校有找一間旅
    行社（按即捷順旅行社）在規劃，但該旅行社沒有很大的進
    度，6 月份我沒有辦法行政簽核，所以那個時候我們有透過
    學校就是樹德家商老師吳淑珍組長推薦，透過他的推薦把大
    聯合旅行社推薦給中山高中；96年3 月份就有規劃參訪，3
    月份是透過局長跟業務科交辦要有一個這樣的參訪，4 月份
    我們業務科有找承辦的中山高中。一開始是陳科長跟承辦的
    學校雄女口頭徵詢，但是校長要辦科學教育所以沒有答應。
    一直到6 月份我都還沒辦法拿到相關的資料的時候，我就透
    過樹德家商吳淑珍老師推薦大聯合旅行社。我問吳老師，大
    聯合旅行社的聯絡方式，然後提供給校長，事實上有推薦沒
    錯。因為直到6 月份還沒有拿到資料，這樣8 月出團會擔心
    來不及。這中間我有跟校長做一個push的動作，那時學校也
    不是只接教育局的參訪活動，學校有其他的事情要做，所以
    我有給學校一些壓力，叫學校要快點去規劃，不然我們沒有
    辦法作後續的準備簽核等語綦詳（見本院卷(二)第177 頁背面
    -179頁）；第一家旅行社（按即捷順旅行社）是校長找的，
    4 月份到6 月份之間學校找了哪幾家旅行社我不清楚，一直
    到6 月份都沒東西給我，我才透過樹德的吳老師的推薦，就
    把大聯合旅行社推薦給蔡校長，我當時是用電話跟蔡校長通
    知，至於後面的聯繫就是由學校那邊跟旅行社去聯繫。這家
    旅行社跟蔡校長不認識也都沒有關係，我們只是為事情能讓
    事情快點完成。我跟蔡校長都只是為了讓事情可以更順利進
    行，因為我並不認識該家旅行社，也沒有指定學校一定要跟
    該家旅行社合作。我就不知道為什麼這件案子會起訴，我覺
    得大家、校長都很無辜，這個案子已經兩年了，我們也很煎
    熬等語（見本院卷(二)第185 頁）。復依捷順旅行社黃惠珠於
    96年5 月10日回覆楊委員之傳真內容「楊博士：您好！您的
    FAX 我有收到，幾個問題請教：1.可以請您告訴我整個行程
    參觀的城市嗎？我從蔡校長的傳真中只看清楚第一天抵達時
    的城市是Aachen市，第二及第三天就不知道了。2.您安排的
    住宿飯店名稱有了嗎？又您安排的車子是幾人座的遊覽車？
    3.因為學校方面要我給他們整個行程的報價；但您的報價我
    無法預估出來，所以想很冒昧的請問：如果參觀的行程拜託
    您來安排，其餘的住宿、遊覽車、餐飲、旅遊參觀點由我來
    安排，這樣不知道您的看法如何？4.所有參加的人員都是自
    費參加的，沒有公費的補助，所以在費用上他們的考量會比
    較多。這點希望您能諒解！以上如有得罪之處，請多包涵！
    黃惠珠敬上2007/5/10 」（見偵他卷第97頁），可見當時雙
    確因行程規劃內容有所歧異。是本件大聯合旅行社之初與本
    件出訪行程之規劃安排等均未有何關係，係至96年6 月間，
    始在上開情形下由戊○○轉知被告庚○○，之後再由其請大
    聯合旅行社予以安排參訪行程及詢價，並非被告庚○○所尋
    亦非其屬意之旅行社等各情，當屬至明。又依上開戊○○之
    證述「蔡校長與大聯合旅行社徵詢相關細節，有關行程之安
    排，則依據土耳其亞太協會（ZAPP）及楊梅芳博士所安排提
    供，由中山高中據以規劃。」等語及卷附多封僑務委員楊梅
    芳博士傳真與捷順旅行社黃惠珠、教育局鄭英耀局長、被告
    庚○○之傳真短箋（見偵他卷第90-101頁），內容均詳細擬
    定參訪行程、路線、日期、天數及相關價格、費用等細節交
    代可知，被告庚○○雖有與大聯合旅行社接洽本件出訪行程
    之規劃安排、價格等，惟其主要參訪行程之安排，仍必須按
    土耳其亞太協會（ZAPP）及楊梅芳博士所提供之行程為依據
    。則縱由被告大聯合旅行社得標，被告庚○○亦無何如檢察
    官所指明知依政府採購法規定，機關辦理招標，所採用之規
    格，不得有足以造成限制競爭之情形，竟仍將上開大聯合旅
    行社所提供之行程規劃內容作為招標規格，而有利於大聯合
    旅行社之情。再依高級中學法第2 條規定，直轄市之市立高
    級高級中學，其教育行政之主管機關即為直轄市教育局；而
    該主管教育行政機關對所屬公立高級中學校長復有辦學績效
    、年度成績考核之權，同法第12條之2 亦定有明文。則被告
    庚○○受命辦理本件參訪行程，豈敢有所懈怠而不全力以赴
    。其在倍感壓力之下（如戊○○前所述「這中間我有跟校長
    做一個push的動作，那時學校也不是只接教育局的參訪活動
    ，學校有其他的事情要做，所以我有給學校一些壓力，叫學
    校要快點去規劃，不然我們沒有辦法作後續的準備簽核」）
    ，當僅能依長官指示於期限辦妥速本件出訪行程。且亦必須
    函報教育局核准經費後，始能據以公告招標之預算金額。故
    本件招標雖於96年7 月23日始行公告，並訂96年8 月1 日為
    開標日（見偵他卷第22頁公開招標公告），縱有未及行政院
    採購暨公共工程委員會所頒訂招標期限標準第2 條第1 項、
    第2 項第2 款、第9 條第2 款、第3 款規定之等標期期限。
    然查高雄市政府教育局係於96年7 月16日始發函與中山高中
    確定補助，此有高雄市政府教育局該日高市教一字第096002
    8503號函載明同意補助貴校承辦本市96年度高中職校學生及
    各級學校教育人員（計兩團）參訪1,036,000 元整，請於文
    到後一週內製據送局憑撥（免備文），並覈實支應等語在卷
    足稽（見本院卷(一)第381 頁）。而被告庚○○接獲該函後，
    隨即於該函批示積極辦理並指示總務處人員於96年7 月19日
    簽擬後續招標事宜（見本院卷(一)第244 頁總務處之簽），並
    由其於當日即批示可。是由此即證被告庚○○要無故意違反
    執行職務所應遵守之法令，亦無濫用裁量權致影響裁量決定
    之公平性及正確性之情形，更無圖利而違背法令之主觀犯意
    。況本件招標二團編列之總金額預算為0000000 元，見上開
    公開招標公告自明，而被告所決定之底價總計僅為0000000
    元，尚未及該編列之預算金額，如真有圖利之意圖，當尚可
    予以提高，以便可由被告大聯合旅行社以更高價之價格且得
    以更順利得標。則揆諸前揭最高法院97年台上字第4644號判
    決所揭示之意旨，尚難僅以被告庚○○辦理本件招標之等標
    期不足，即據此遽認被告庚○○於本件招標有圖不法利益於
    被告大聯合旅行社之主觀犯意。是被告庚○○所辯，伊辦理
    本件公開招標絕無檢察官所指涉犯貪物治罪條例第6 條第1
    項第4 款圖他人不法利益之犯行等語，自堪採信。
四、被告丁○○、甲○○分別涉犯政府採購法第87條第5 項前、
    後段罪嫌及被告大聯合旅行社、行健旅行社，亦分別因其代
    表人或其他從業人員執行業務犯政府採購法之罪，應併依政
    府採購法第92條之規定，對該2 家公司科以罰金部分：
(一)檢察官認被告丁○○、甲○○分別涉犯上開罪嫌，無非係以
    被告丁○○唯恐參與投標之合格廠商未達3 家而流標，為確
    保投標機關得以開標及決標，並使大聯合旅行社能順利得標
    ，竟向無意參與前述採購案之甲○○表示欲借用行健旅行社
    之名義投標，經甲○○同意而出借行健旅行社高雄分公司名
    義參與投標。嗣於96年8 月1 日開標當日，由大聯合旅行社
    以平底價之每人9 萬1,000 元及4 萬3,000 元得標，合計28
    0 萬4,000 元得標，扣除應給案外人楊梅芳即駐德國僑務委
    員統籌辦理之德國境內行程團費6502歐元（依96年8 月間新
    台幣與歐元匯率45元計算，大聯合旅行社給付歐梅芳29萬2,
    500 元），大聯合旅行社分得251 萬1,500 元，依同業利潤
    標準旅遊服務淨利率19％換算，大聯合旅行社獲取不法利益
    共47萬7,185 元等情，業經被告丁○○、甲○○供述在案及
    證人戊○○、伍秋娟、胡銀富、安靜、乙○○等人之證述及
    被告庚○○雜記本3 冊、土德教育文化考察相關資料4 冊、
    被告庚○○手寫大聯合旅行社連絡電話便條紙影本1 張、楊
    博士代付款1 張、收款明細2 張、支票存根2 張、安靜電子
    郵件記錄1 冊、考察團實施計畫及費用明細1 份、安靜筆記
    本影印資料5 張、大聯合旅行社通訊錄1 張、相關招標簽呈
    等資料影本1 份（教育局函文、簽呈、參訪人員名單、參訪
    行程表、標單、招標公告、決標公告等）等在卷為其論據。
(二)惟按，政府採購法第87條第5 項明文規定「意圖影響採購結
    果或獲取不當利益，而借用他人名義或證件投標者，處3 年
    以下有期徒刑，得併科新臺幣1 百萬元以下罰金。容許他人
    借用本人名義或證件參加投標者，亦同。」依此規定，本條
    之構成要件，主觀上必須有「影響採購結果」或「獲取不當
    利益」之意圖；客觀上則必須係「借用他人名義或證件投標
    」、「容許他人借用本人名義或證件參加投標」始足該當，
    觀此條文之文義即明。其前段所謂「借用他人名義或證件投
    標者」，係指無此名義或證件，而借用他人名義或證件投標
    者而言；而該條後段之「容許他人借用本人名義或證件參加
    投標者」規定，則指除將名義或證件借予他人參與投標者外
    ，其中所謂「參加投標者」，自係指該借用他人名義或證件
    之人參與投標，而非指出借名義或證件者本身參加投標，此
    從文義解釋而言，亦至為明確。
(三)訊據被告丁○○、甲○○及行健旅行社代表人丙○○均堅詞
    否認有何上開罪行。被告丁○○辯稱並沒有向行健旅行社甲○○借牌，當初是基於出訪團體係為促進兩國間的教育文化
    交流因而協助處理，且當時接到標單時已經7 月底了，先前
    並沒有參與過投標案之業務，所以我當時有問戊○○看誰想
    承作這個案子就讓他們去做，伊根本就沒有一定要承辦這個
    案子的意思等語；被告甲○○亦辯稱其當時只是要擔任大聯
    合公司的協力廠商，並沒有去投標，投標單非伊所書寫，投
    標單上之資料也寫錯了，其亦未前往投遞標單參與投標等語
    。被告行健旅行社代表人丙○○則辯稱對於案情我們始終不
    知情，如有公家機關之標案要去投標，分公司必須將投標案
    之行程內容、所需價錢等都向總公司陳報後經各單位之審核
    認可，再經由我同意後，分公司才能持公司大小章去參與競
    標的程序等語。茲查：
  (一)本件高雄市政府教育局96年度「高中職校學生土耳其夏令營
    」及「教育人員土耳其、德國教育文化考察團」各乙團計2
    團合併招標案，固係由被告丁○○任負責人之大聯合旅行社
    標得，然其得標總金額僅為2,800,4000元，係低於一般含合
    法利潤在內之市價上開價格，甚且未及於合理之成本價之情
    ，已如上述。則既無不法利益可圖，被告丁○○何來獲取不
    當利益之主觀不法意圖可言。況被告丁○○係於96年6 月間
    始經戊○○之轉介而與中山高中校長庚○○有所聯繫，且縱
    係如此，戊○○就本件參訪行程仍參與其中，此從戊○○與
    被告丁○○之妻安靜往來電子信件之頻繁，在其等信件中提
    及「Re: 確認的航班及行程發件人：淑芬、發送時間：2007
    年7 月6 日23：11：19收件人：安靜：我不懂…為何行程航
    班一直再變？我已經跟長官說明改2 日出發的緣由. 現在又
    改為3 日. 我卻又得說明一次. 包括自費報名的人也都一一
    電話通知該2 日晚上出發. 不是在星期四下午就經確認了嗎
    而你現在告訴我訂金下晚了？太奇怪了…請電話連絡！」、
    「From: 安靜To: dearfen@kcg.gov.twSent: Friday, July
    06, 2007 9:35 PM、Subject:確認的航班及行程；淑芬：由
    於我們訂金下晚了, 現在德航確認的還是3 號的位子, 你看
    下行程. 祝工作愉快！小安7/6 」、「Fw: 確認的航班及行
    程發件人：淑芬、發送時間：2007年7 月7 日14：01：53收
    件人：安靜：安小姐：我不懂…為何行程航班一直再變？我
    已經跟長官說明改2 日出發的緣由. 現在又改為3 日. 我卻
    又得說明一次. 包括自費報名的人也都一一電話通知該2 日
    晚上出發. 不是在星期四下午就經確認了嗎？而你現在告訴
    我訂金下晚了？太奇怪了…而原訂8 月13日回的行程又改至
    14日回‧你知道會影響到局長含科長等一推長官的公假日期
    嗎？公務機關做事不像私人單位一通電話說好就好的‧它有
    層層關卡要處理‧公文都要簽到市長那邊核准的‧現在原來
    簽定的公假日期只到13日‧請問14日的公假要如何請呢？還
    有自費報名的人若14日自己另有規劃活動‧又該如何處理呢
    ？原先出發行程提早於2 日晚上出發比較沒問題‧因為已經
    下班了不會影響原來的公假日期‧但延到14日回問題可大了
    你知道嗎？請速電話連絡！淑芬」可見一斑。其中雙方已就
    班機、機位、定金、行程日期之確定等細節多次磋商之程度
    觀之，教育局之承辦單位顯有委請被告丁○○承接該次出訪
    行程之業務，故衡諸常情，被告丁○○主觀上自無需再有何
    欲影響採購結果之動機。再者，依政府採購法第19條之規定
    ，機關公告以上之採購，原則係採公開招標方式進行。本件
    採購即係以公開招標方式為之等情，有本件招標公告1 紙在
    卷可憑（見偵他卷第22、23頁），且機關依政府採購法規定
    辦理招標，除有該法第48條第1 項第1 至8 款情形不予開標
    決標外，有3 家以上合格廠商投標，即應依招標文件所定時
    間開標決標，該法第48條第1 項定有明文。況依該公告本件
    領標地點在高雄市○○區○○路416 號中山高中總務處（見
    上開卷第23頁公告）。而本件既採公開招標方式競標，則究
    竟將有多少廠商領標，並參與投標，實非被告丁○○、甲○○所能事先得以探知掌握，是若無其他廠商參與投標，則僅
    由被告丁○○、甲○○2 家廠商投標，實無得標可能，其等
    亦無法控制及影響投標結果甚明。嗣本件公開招標結果，除
    被告丁○○負責之大聯合旅行社及被告甲○○以行健旅行社
    高雄分公司之名義投遞標封外，尚有金興旅行社亦前往投標
    ，有前述之卷附公開招標公告、開決標紀錄二份及本標案之
    投標外封影本、投標廠商簽到單各一紙、金興旅行社標價金
    額投標單二紙可參（分別見偵他卷第19-25 頁、及本院卷(一)
    第128 頁、130 頁、第272 頁第272 頁）。足見被告丁○○
    及甲○○若有檢察官所指欲影響採購結果之意圖，為確保鞏
    固其得以順利得標之結果，自可彼此聯合三家以上廠商，以
    符合政府採購法第48條所規定之形式上三家合格廠商之要求
    ，斷無可能僅由其等兩家廠商投標，甘冒不符上開規定之要
    件而導致流標之風險。且證人戊○○復證稱招標案開標前，
    樹德家商吳淑珍老師曾經轉述大聯合旅行社許先生願意將事
    前作業結果，轉給其他得標旅行社；因為之前處理那家旅行
    社產生的機位轉機的問題，大聯合旅行社表示他們是基於協
    助的立場，如果招標後，有其他得標廠商，他們願意轉等語
    明確（見偵他卷第121 頁背面、第132 頁）。凡此均益徵被
    告丁○○及甲○○若當無檢察官所指意圖影響採購結果之主
    觀犯意甚明，渠等所辯係為幫忙教育局、學校，以辦好此次
    出訪行程等語，自堪採信。至被告甲○○所辯並未參與本件
    標案之投標云云。然查，依前述卷附之開決標紀錄、本標案
    之投標外封影本、投標廠商聲明書及投標廠商印模單均載明
    行健旅行社高雄分公司係編號2 之投標廠商，且上開聲明書
    、印模單亦均有蓋行健旅行社高雄分公司之發票章，且有行
    健旅行社之品保協會證書、同業公會會員證書、旅行業執照
    、營利事業登記證附卷可證（分別見偵他卷第20、21頁及本
    院卷(一)第313-319 頁）。另證人己○○於本院審理時結證稱
    投標廠商聲明書上面的字跡是伊寫的，是甲○○委託的，代
    她寫了後，隔天就去投標了。當時甲○○除打電話外委請幫
    她寫聲明書外，還有幫她寫投標的資料，然後在電話後，過
    一會兒她就傳真品保證書與執照過來，這兩份文件是投標需
    要的資料，依按照甲○○提供的資料去寫投標單。甲○○還
    說投標當天她會請人過去投標，後來是乙○○過來，他投標
    當天到中山高中時，伊把代甲○○寫的聲明書與甲○○傳真
    過來的營利事業登記證影本、品保協會資料影本這三樣東西
    放在牛皮紙信封袋裡面直接拿給乙○○，之後乙○○就拿了
    一些資料跟原有我給的這三份文件放在一起，然後將信封封
    一封，乙○○封完信封後他就把那些東西拿去警衛室投標，
    他投完就走了等語綦詳（見本院卷(二)第203-20 4頁），核與
    曾任行健旅行社高雄分公司副理之證人乙○○於本院證述甲○○叫我把東西拿到中山高中拿去給大聯合的人，然後大聯
    合的人就自己會處理了。當天我就到警衛室那邊，看到大聯
    合的小姐在那裡，我就把東西交給他，然後就看到他把東西
    放到牛皮紙袋封起來，我印象中林拿給我二張紙，警衛有叫
    我簽名，當時我是簽名還是蓋章忘了。甲○○要我拿到中山
    高中就兩張紙，印象中只有帶兩張紙，上面好像是營利事業
    登記證這種。投標廠商印模單上的章是我們高雄分公司的章
    ，平常是我們會計人員在負責保管的。不過要蓋章前也要主
    管審核，主管就是甲○○，需要得到他的同意。我們任何的
    標案或者是case都要經過我們分公司的主管甲○○同意等情
    相互綜合印證，被告甲○○所辯未參與本件投標云云，當無
    可取。惟被告甲○○既無積極證據以證明其有何意圖影響採
    購結果之主觀犯意，已如前述，自不得以其抗辯或反證係屬
    虛偽，即可反推而認定被告甲○○有檢察官所指之犯罪事實
    （最高法院30年上字第482 號、1831號判例可資稽考），附
    此敘明。又被告甲○○持以投標蓋用之印章，僅係行健旅行
    社高雄分公司之發票章，已見前揭之投標廠商聲明書、印模
    單至明，而在該投標廠商印模單之負責人框內，並未蓋有任
    何人之印章，顯見行健旅行社之台北本公司確未參與本件招
    標案之投標，否則當如大聯合旅行社及金興旅行社之標價金
    額投標單均蓋用公司章及負責人章（見本院卷(一)第128 頁、
    130 頁）。是被告行健旅行社代表人丙○○辯稱對於本件標
    案並不知情亦未參與，洵屬可採。
  (二)被告丁○○所經營之大聯合旅行社，因受教育局及中山高中
    之託承辦本件出訪行程，是其本即有資格且願意幫忙而參與
    投標，並亦符合本件投標資格，事後亦由其得標，俱如前述
    ；而同案被告甲○○係以行健旅行社高雄分公司之名義參與
    投標，亦據證人己○○、乙○○證述如前，然係因未繳交押
    標金而遭認定該次投標之資格不符，並非其不具投標資格，
    蓋依政府採購法施行細則第55條規定：「本法第48條第l 項
    所稱三家以上合格廠商投標，指機關辦理公開招標，有三家
    以上廠商投標，且符合下列規定者：一、依本法第33條規定
    將投標文件送達於招標機關或其指定之場所。二、無本法第
    50條第l 項規定不予開標之情形。三、無第33條第l 項及第
    2 項規定不予開標之情形。四、無第38條第l 項規定不得參
    加投標之情形。」是如有三家以上符合上揭規定之廠商投標
    ，其開標後之審查結果，僅剩一或二家廠商合於招標文件之
    規定，亦得續辦開標決標，而行健旅行社高雄分公司並無上
    開規定之不合格情形。足證大聯合旅行社並非其本身無名義
    或證件而借用行健旅行社高雄分公司名義或證件參加本件標
    案之投標；另行健旅行社高雄分公司亦非將其本身之名義或
    證件出借予大聯合旅行社，而其自身並未參加本件標案投標
    之情。是被告丁○○、甲○○所為，核與政府採購法第87
    條第5 項之構成要件有間，事屬至明。
五、綜上所述，本件公訴人所提證據，於訴訟上之證明，尚未達
    於通常一般之人均不至有所懷疑，而得確信其為真實之程度
    ，無從使本院為有罪之確信。此外，復查無其他積極證據足
    認被告庚○○有何圖利犯行，被告丁○○、甲○○分別有何
    違犯政府採購法之借牌、陪標之犯行，揆諸前揭各項論述、
    說明及判例、判決意旨，其等犯罪自屬不能證明，應為渠等
    及併就大聯合旅行社、行健旅行社均無罪之諭知。
據上論斷，應依刑事訴訟法第301 條第1 項，判決如主文。
本案經檢察官李政達到庭執行職務。
中    華    民    國    98    年    7     月    31    日
                  刑事第十四庭審判長法  官  莊松泉
                                    法  官  林揚奇
                                    法  官  李俊霖
以上正本證明與原本無異。
如不服本判決應於收受送達後10日內向本院提出上訴書狀，並應
敘述具體理由；如未敘述上訴理由者，應於上訴期間屆滿後20日
內向本院補提理由書（均須按他造當事人之人數附繕本）「切勿
逕送上級法院」。
中    華    民    國    98    年    7     月    31    日
                                    書記官  李玉霜


司法院資訊處製作；財團法人民間司法改革基金會備份。
